【裁判字號】    98,易,1040
【裁判日期】    980610
【裁判案由】    傷害等
【裁判全文】
臺灣臺北地方法院刑事判決      九十八年度易字第一○四○號
公  訴  人  臺灣臺北地方法院檢察署檢察官
被      告  丁○○
                    現於馬祖.
上列被告因傷害等案件，經檢察官提起公訴（九十七年度偵字第
二四五五六號），本院判決如下：
    主  文
丁○○無罪。
    理  由
一、公訴意旨略以：被告丁○○於民國九十七年五月三日凌晨零
    時許，與數名姓名年籍不詳之男女，一起在臺北市中山區大
    直橋下大佳河濱公園內烤肉，適有告訴人甲○○及陳宗彥、
    乙○○、丙○○騎乘重機車亦在該處聊天，當告訴人等人欲
    離去之際，被告等人不滿告訴人等人之目光，竟共同基於傷
    害之犯意聯絡，被告持熱溶膠棒毆打告訴人，致告訴人受有
    右手臂淤傷、左手多處淤傷、右大腿淤傷、左腿多處淤傷等
    傷害；被告復基於毀損犯意，推倒告訴人所有之車號ＣＰＳ
    —二○七號重機車，並丟棄該機車鑰匙，致機車右後照鏡與
    左方向燈損壞不堪使用。因認被告涉犯刑法第二百七十七條
    第一項傷害罪嫌及刑法第三百五十四條毀損罪嫌云云。
二、按犯罪事實應依證據認定之，無證據不得認定犯罪事實；不
    能證明被告犯罪者，應諭知無罪之判決，刑事訴訟法第一百
    五十四條第二項、第三百零一條第一項分別定有明文。此所
    謂認定犯罪事實之證據，無論其為直接或間接證據，均須達
    於通常一般人均不致有所懷疑，而得確信其為真實之程度，
    始得據為有罪之認定，若其關於被告是否犯罪之證明未能達
    此程度，而有合理性懷疑之存在，致使無法形成有罪之確信
    ，根據「罪證有疑、利於被告」之證據法則，即不得遽為不
    利被告之認定（最高法院二十九年上字第三一○五號、四十
    年臺上字第八六號、七十六年臺上字第四九八六號判例參照
    ）。次按告訴人之告訴，係以使被告受刑事追訴為目的，其
    指訴是否與事實相符，仍應調查其他證據，以資審認，必被
    害人所述被害情形，無瑕疵可擊，且就其他方面調查，又與
    事實相符，始足據為有罪判決之基礎（最高法院八十一年度
    臺上字第三五三九號判決參照）。
三、公訴人認被告涉有傷害及毀損罪嫌，無非係以告訴人甲○○
    之指訴、證人陳宗彥、乙○○、丙○○之證述、告訴人國防
    醫學院三軍總醫院附設民眾診療服務處九十七年五月三日診
    斷證明書，為其主要論據。
四、訊據被告固不否認於九十七年五月三日上午零時三十分許，
    因接獲少年黃○○（姓名年籍詳卷）之電話，而騎機車至大
    佳河濱公園搭載少年黃○○同返被告住處，惟堅詞否認有何
    傷害及毀損犯行，辯稱：案發時伊在家中睡覺，並不在現場
    等語。
五、經查：
  (一)證據能力方面：
    按被告以外之人於審判外之言詞或書面陳述，除法律有規定
    者外，不得作為證據，刑事訴訟法第一百五十九條第一項固
    有明文；惟被告以外之人於審判外之陳述，雖不符刑事訴訟
    法第一百五十九條之一至第一百五十九條之四之規定，而經
    當事人於審判程序同意作為證據，法院審酌該言詞陳述或書
    面陳述作成時之情況，認為適當者，亦得為證據。當事人、
    代理人或辯護人於法院調查證據時，知有第一百五十九條第
    一項不得為證據之情形，而未於言詞辯論終結前聲明異議者
    ，視為有前項之同意，同法第一百五十九條之五亦有明文。
    國防醫學院三軍總醫院附設民眾診療服務處九十七年五月三
    日診斷證明書及修車估價單，雖屬被告以外之人於審判外之
    書面陳述，然當事人未於言詞辯論終結前就該證據聲明異議
    ，且該診斷證明書及估價單分係告訴人於就診及修車後，醫
    師及修車師傅所出具，適為本案之證據，揆諸前揭規定，自
    得作為證據；至其餘資以認定本案之非供述證據（詳後述）
    ，查無違反法定程序取得之情形，依刑事訴訟法第一百五十
    八條之四反面規定，洵具證據能力，合先敘明。
  (二)實體方面：
    1.告訴人及陳宗彥、乙○○、丙○○於九十七年五月三日上
      午二時許，在臺北市中山區大直橋下大佳河濱公園內，遭
      被告及十餘名男子分持熱溶膠棒、機車大鎖、安全帽、磚
      塊或徒手，共同毆打成傷，告訴人所有車號ＣＰＳ—二○
      七號重機車，亦遭被告等人推倒，並丟棄鑰匙，致該機車
      右後照鏡與左方向燈損壞等情，固據證人即告訴人於本院
      審理時指證在卷（見本院卷第二十七頁至第二十九頁），
      並有國防醫學院三軍總醫院附設民眾診療服務處九十七年
      五月三日診斷證明書、車損照片、修車估價單在卷可稽（
      見臺灣臺北地方法院檢察署九十七年度偵字第二四五五六
      號偵查卷第十一頁、本院卷第十六頁至第十七頁、第十五
      頁），證人丙○○於本院審理時，雖亦附和其詞證稱：告
      訴人係遭被告持膠棒毆打云云（見本院卷第三十四頁反面
      ）。
    2.惟經本院就案發經過分別訊問告訴人、乙○○、丙○○，
      渠等對於案發經過之基本事實，彼此證述不一：
      (1)證人即告訴人於本院審理時結證：九十七年五月三日案
        發當天，我是在上午零時許騎機車到大佳河濱公園，與
        陳宗彥、乙○○、丙○○、「翹屁屁」、翁忠慶等人在
        該處聊天，當時那邊有一群人在烤肉，但並未看見警察
        前來，當天上午二時許，我與陳宗彥、乙○○、丙○○
        等人欲騎機車離去之際，那群在烤肉其中一人騎機車朝
        我們按喇叭，對我們叫囂，並持機車大鎖打「翹屁屁」
        的機車，之後那群約十來個左右之男子，分持熱溶膠棒
        、機車大鎖、安全帽、磚塊或徒手，同時毆打我、陳宗
        彥、乙○○及丙○○，被告係持熱溶膠棒打我的手臂、
        手掌，整個過程不到二分鐘，被告與這群人就跑了，被
        告等人離去後，我即發現機車遭推倒在地，鑰匙被拔除
        ，邊殼、方向燈殼、右後照鏡毀損等語（見本院卷第二
        十七頁至第三十頁）。
      (2)證人乙○○於本院審理時證以：我與告訴人、陳宗彥、
        丙○○、「翹屁屁」、翁忠慶等人於案發當日上午零時
        至一時許抵達大佳河濱公園，我們好像先到，沒有多久
        ，有一群人在我們旁邊烤肉，警察有到那邊巡邏，我們
        坐在機車上聊天，差不多二點、二點半我們騎機車欲離
        去之際，那群人中有一人騎機車衝過來對我們按喇叭及
        叫囂，該名叫囂之男子持膠條打我後腦杓，我第一個被
        打，然後該名男子旁邊約十幾名男子跟著拿磚頭、大鎖
        、膠條，每個人都有拿東西，無人空手，衝出來打告訴
        人、陳宗彥及丙○○，被告好像持大鎖還是什麼的，與
        打我那名叫囂之男子在一起，並與一群人過來推倒我的
        機車，我們四人是分別在不同地方，遭那群人中不同小
        群人圍毆，整個過程不到十分鐘等語（見本院卷第三十
        一頁至第三十四頁）。
      (3)證人丙○○於本院審理時證稱：我與告訴人、陳宗彥、
        乙○○、「翹屁屁」、翁忠慶等人，於案發當天上午零
        時許抵達大佳河濱公園，我們先到，烤肉的那群人後來
        才到，我們那時是在玩車，後來在那邊聊天，當時警察
        巡邏有先去烤肉那群人那邊臨檢，到了上午三點左右，
        我們準備騎車離去，烤肉那群人中有一個人騎機車對我
        們按喇叭並叫囂，當時他手上沒有拿東西，後來就開車
        廂取出膠棒，並用膠棒敲「翹屁屁」的機車，然後這群
        人有男有女將近二十人，分持膠棒、機車大鎖、磚塊及
        烤肉的東西，幾乎每個人都有拿東西，開始毆打我、告
        訴人、陳宗彥及乙○○，告訴人是我們四個最先被打的
        ，是遭被告持膠棒敲安全帽，那一群人毆打我們時換來
        換去，整個過程約五分鐘等語（見本院卷第三十四頁至
        第三十七頁）。
      (4)是告訴人、乙○○、丙○○就案發當日告訴人、陳宗彥
        、乙○○、丙○○四人中係何人首遭毆打、被告係持何
        物做何事、毆擊告訴人何處、該群動手之人之性別、所
        持工具、分別或共同毆打告訴人等四人、如何毀損機車
        、歷時若干等節，彼此陳述齟齬，互有矛盾。
    3.大佳河濱公園係在大直橋正下方，並非全部有燈，案發當
      時現場光線黯淡，告訴人等四人散在大佳河濱公園不同處
      ，乙○○距離告訴人五、六公尺，丙○○與告訴人間亦有
      二、三臺機車之距離等情，此據告訴人、乙○○、丙○○
      證述在卷（見本院卷第三十頁、第三十三頁、第三十六頁
      ），是告訴人、乙○○、丙○○在事出突然，現場光線昏
      暗，彼此所在位置又有一段距離之情況下，對犯罪行為人
      能否觀察明白、清楚記憶，已屬可疑。
    4.況告訴人、陳宗彥、乙○○、丙○○係因報警時，告知警
      方該群動手之人於案發前曾經警察巡邏盤查，經警通知遭
      開立勸導單之少年及被告前往警察局，然告訴人等四人於
      警察局時並未指認被告，係事後四人經討論後，覺得被告
      很像該群動手之人其中之一，返回警察局要求重看照片，
      再經警方以被告單一口卡相片提供指認，而找出被告，亦
      據告訴人、丙○○證述在卷（見本院卷第三十頁、第三十
      五頁、第三十六頁反面），然渠等係依憑何項特徵指認被
      告，於警詢及偵查中俱不能描述，且乙○○於本院審理時
      亦證稱：我無法確認被告當時確有毆打告訴人，那時候指
      認是因為告訴人他們確定等語（見本院卷第三十三頁），
      是告訴人及丙○○於警察局、偵查中及本院指認被告，是
      否係出於不當之暗示及誘導，亦非無疑。
    5.至案發時，被告是否確在住處睡覺，固與被告之少年黃○○於本院審理時所為之證詞多所扞格，而屬可疑，然認定
      犯罪事實應依證據，為刑事訴訟法所明定，故被告否認犯
      罪事實所持之辯解，縱屬不能成立，仍非有積極證據足以
      證明其犯罪行為，不能遽為有罪之認定（最高法院三十年
      上字第一八三一號判例參照）。
    6.綜上所述，告訴人、證人陳宗彥、乙○○、丙○○所為之
      陳述及指認顯有瑕疵，本院自不能徒憑告訴人之片面指訴
      ，遽為不利於被告之認定。公訴人所提證據及指出證明之
      方法，無從說服本院形成被告所涉傷害及毀損犯行有罪之
      心證，此外，復查無其他積極證據足資認定被告確有公訴
      人所指上揭犯行，既不能證明被告犯罪，揆諸前揭規定及
      說明，自應為無罪之諭知。
據上論斷，應依刑事訴訟法第三百零一條第一項前段，判決如主
文。
本案經檢察官楊冀華到庭執行職務
中    華    民    國  九十八  年    六    月    十    日
                          臺灣臺北地方法院刑事第七庭
                              法      官  孫萍萍
以上正本證明與原本無異。
如不服本判決，應於收受送達後十日內向本院提出上訴書狀，並
應敘述具體理由；其未敘述上訴理由者，應於上訴期間屆滿後二
十日內向本院補提理由書（均須按他造當事人之人數附繕）「切
勿逕送上級法院」。
                              書  記  官  林義盛
中    華    民    國  九十八  年    六    月    十    日


司法院資訊處製作；財團法人民間司法改革基金會備份。
